行　政　法　院　判　決　　　　　　　　　　　　　　八十七年度判字第四四○號
　　原　　　告　甲○○
　　被　　　告　臺中市政府
右當事人間因建築法事件，原告不服內政部中華民國八十六年九月三十日台內訴字
第八六○三九九四號再訴願決定，提起行政訴訟。本院判決如左︰
　　主  文
原告之訴駁回。
　　事  實
緣原告所有坐落台中市○○路二之一號建築物，使用執照原核准用途地下一層為防空
避難室，第一層為店房，第二至第五層為住房。原告未經領得變更使用執照，供文仁
醫院作醫療使用，經被告所屬建築物公共安全聯合檢查小組檢查發現上開建築物結構
及設備已違規使用，安全門設栓鎖及安全梯道堆積雜物，被告所屬工務局認違反建築
法第七十七條第一項規定乃依同法第九十一條規定，以八十六年四月十二日中正建字
第八七三號處原告罰鍰新台幣六萬元，並函知其自行改善完畢報驗或補辦手續否則依
法處理。原告不服，提起訴願、再訴願，遞遭決定駁回，遂提起行政訴訟。茲摘兩
造訴辯意旨如次：
原告起訴意旨略謂︰本棟建築物於六十九年領有合法使用執照，而醫療法係在七十五
年十一月二十四日公布，同法第十一條雖定有醫療機構之設置標準由中央衛生機關定
之及同法第十二條規定醫院之設立或擴充應經衛生機關許可始可依建築法規定申請建
築執照。但該規定係在系爭房屋領得一般使用執照及經衛生機構核准執業之後，依法
律不溯及既往之原則，該府不得對舊有供醫療機構之房屋逕適用建築法處罰。況醫療
法對舊有供醫療機構房屋如何處理，該法本身並未規定顯然遵守法律不溯既往原則，
台中市政府公然違反此原則，強行對原告處罰要難謂合。為此，敬請賜判將一再訴願
決定及原處分均撤銷等語。
被告答辯意旨略謂︰一、本案經被告所屬衛生局查察時該址實際經營醫院，並經該負
責人蔡文仁於稽查表確認無誤及簽章確認在案。經查該建築物（六十九）中工建使字
第五二七號使用執照，原核准使用用途為地下一層避難室，騎樓人行道，第一層店房
，第二層至第五層住房，與實際經營醫院不符，被告所屬工務局依法處分該建築物所
有權人，並無不當。二、被告所屬工務局依違反建築法依建築法第七十七條及第九十
一條規定處分該建築物所有權人並無不合。三、綜上所陳，本案行政訴訟核無理由，
請依法駁回等語。
　　理  由
按「建築物所有權人、使用人應維護建築物合法使用與其構造及設備安全。直轄市、
縣（市）（局）主管建築機關對於建築物得隨時派員檢查其有關公共安全與公共衛生
之構造與設備。」「違反第七十七條第一項．．．規定者，處建築物所有權人、使用
人新台幣六萬元以上三十萬元以下罰鍰，並限期改善或補辦手續，逾期仍未改善或補
辦手續者得連續處罰，並停止其使用．．．」建築法第七十七條第一項、第二項及第
九十一條第一項定有明文。本件原告所有坐落台中市○○路二之一號建築物，使用執
照原核准用途地下一層為防空避難室，第一層為店房、第二至第五層為住房。原告未
經領得變更使用執照，供文仁醫院作醫療使用，經被告所屬建築物公共安全聯合檢查
小組檢查發現上開建築物結構及設備已違規使用，安全門設栓鎖及安全通道堆積雜物
，此有聯合檢查表及使用執照影本附原處分可稽。縱該醫院經衛生機構核准執業，
該建築物仍應依建築法之規定管理，因違規事實明確，被告所屬工務局以八十六年四
月十二日中工建字第八七三號函處原告新台幣六萬元並即函知自行改善完畢報驗或補
辦手續，揆諸首揭規定，並無不合。原告不服，循序提起行政訴訟，而為如前揭事實
欄所載之主張。惟查本件被告係以原告所有上開建築物違反建築法第七十七條第一項
規定，依同法第九十一條第一項規定，裁處原告罰鍰六萬元，並限期其自行改善或補
辦手續，此與醫療法第十一條、第十二條之規定無關，亦無法律不溯既往原則適用之
問題。況查原告如欲將系爭建築物做為醫療使用，只要依法申領變更使用執照即可。
是原告所為上開主張，並無可取。從而，被告依法裁處原告罰鍰，並限期改善或補辦
手續，一再訴願決定，遞予維持，俱無違誤。原告起訴意旨難謂有理由，應予駁回。
據上論結，本件原告之訴為無理由，爰依行政訴訟法第二十六條後段，判決如主文。
中    華    民    國     八十七      年      三      月      二十       日
                    行 政 法 院 第 五 庭
                                審 判 長 評  事      葉  振  權
                                         評  事      黃  璽  君
                                         評  事      沈  水  元
                                         評  事      林  清  祥
                                         評  事      劉  鑫  楨
右  正  本  證  明  與  原  本  無  異
                                         法院書記官  陳  佩  玲
中    華    民    國     八十七      年      三      月     二十三      日
